【裁判字號】    95,勞訴,12
【裁判日期】    970523
【裁判案由】    給付資遣費等
【裁判全文】
臺灣士林地方法院民事判決              95年度勞訴字第12號
原      告  甲○○
被      告  吉翁企業有限公司
兼法定代理
人          乙○○
被      告  丙○○原名陳春長.
            丁○○
上四人共同
訴訟代理人  陳政峰律師
上列當事人間請求給付資遣費等事件，本院於民國97年4 月21日
言詞辯論終結，判決如下：
    主      文
原告之訴駁回。
訴訟費用由原告負擔。
    事實及理由
一、原告起訴主張：原告自民國75年11月8 日起，受僱被告吉翁
    企業有限公司（下稱被告公司）從事搭鷹架之工作，每日薪
    資新台幣（下同）2,100 元，詎被告公司自81年11月間起，
    謊稱要增加員工收入，偶以發包方式計價，並於82年1 月間
    ，進行所謂業務調整，召開會議內定全面改為員工承攬方式
    ，即由員工5 、6 人一組，推派組長，整合組員向被告公司
    計價請款，並代公司向組員派工發薪，且重申仍為被告公司
    工作，原告不查而予同意，遂於82年5 月1 日離開被告公司
    。然原告事後發現組長所領取之承攬報酬並非平分予組員，
    而仍按其自定之日薪發放，等於原告成為組長即小包之受僱
    人，顯然被告公司係變相解僱原告，然原告當時所同意之內
    容係改為「計件工」，並非成為組長之受僱人，故並無兩造
    合意終止勞動契約之情事；且上開改制措施乃針對組長，被
    告公司並未對原告為終止勞動契約之意思表示，故兩造之僱
    傭關係自仍然存在。又被告公司拒絕受領原告之勞務給付，
    原告應仍得請求被告公司給付報酬，另被告乙○○為被告公
    司之法定代理人，被告丙○○、丁○○亦曾為被告公司之法
    定代理人及經理，依公司法第23條之規定及民法第28條之規
    定，均應與被告公司負連帶給付之責，為此，爰以先位之訴
    請求確認原告與被告公司間之僱傭關係存在，並請求被告公
    司與被告乙○○、丙○○、丁○○自94年6 月21日起至原告
    復職日止，按月連帶給付原告71,291元及其利息。又如鈞院
    認被告公司係以勞動基準法第11條第5 款事由終止勞動契約
    ，則以備位之訴請求被告公司與被告乙○○、丙○○、丁○○連帶給付資遣費及利息等語。並聲明：(一)先位聲明：1.確
    認原告與被告吉翁企業有限公司間之僱傭關係存在。2.被告
    吉翁企業有限公司、乙○○、丙○○、丁○○應自94年6 月
    21日起至原告復職日止，按月連帶給付原告71,291元，並自
    各期到期次月6 日起至清償日止，按年息5%計算之利息。(二)
    備位聲明：被告吉翁企業有限公司、乙○○、丙○○、丁○○應連帶給付原告570,330 元，及自83年10月30日起至清償
    日止，按年息5%計算之利息。
二、被告則以：(一)被告公司於82年4 、5 月間，因內部經營政策
    改變，工人改由小包僱用，由各小包負責人直接向被告公司
    承攬工作，此為原告所自承，並經多名證人於另案中證述明
    確，故自該時起，原告即不再受僱於被告公司。又該勞動契
    約之終止，係經原告同意，此觀諸原告自82年5 月至83年10
    月間，均係在小包蘇墜之統領下工作並支薪等情，甚為明確
    ，原告一反之前之供述，請求確認其與被告公司間之僱傭關
    係仍存在，顯無理由。(二)有關恢復職務之訴，應參考勞動基
    準法第58條之規定，於爭議發生之5 年內行使，否則雇主將
    面臨經營之不確定性，本件原告於系爭爭議發生超過10年之
    後，始提起本件確認之訴，實不應准許。且被告公司現已不
    再直接僱用工人，故亦無恢復兩造僱傭關係之可能。另原告
    曾於92年12月間對被告公司提起給付資遣費訴訟，其卻於本
    件請求確認僱傭關係存在，顯無理由。(三)被告乙○○係於94
    年11月14日始擔任被告公司之法定代理人，顯與本件爭議無
    關，而被告丙○○、丁○○亦無任何違反法令之處，故原告
    請求被告乙○○、丙○○、丁○○負連帶賠償責任，顯屬無
    據，且已罹於時效，被告乙○○、丙○○、丁○○等人自得
    拒絕給付。(三)被告公司並未以原告不能勝任工作為由終止勞
    動契約，兩造間之勞動契約係經合意終止，原告自不得請求
    被告給付資遣費。且其有關資遣費之請求權亦已罹於5 年之
    時效，被告公司亦得拒絕給付等語，資為抗辯。並聲明：原
    告之訴駁回。
三、原告主張其自75年11月8 日起，受僱被告公司擔任搭鷹架之
    工作，每日薪資2,100 元，又因被告公司進行業務調整，故
    自82年5 月1 日起改為組長即小包蘇墜之組員，而向蘇墜領
    取薪資等情，為被告所不爭執，自堪信為真實。
四、原告雖不否認自82年5 月1 日起即未再向被告公司支領薪資
    ，而改向組長即小包領薪，成為小包之受僱人，惟仍主張其
    與被告公司間之僱傭關係繼續存在，是本件首應審究者，即
    為：被告公司與原告是否於82年5 月1 日已合意終止兩造間
    之勞動契約？茲析述如下：
  (一)查被告公司於82年初，即因內部經營政策改變，而告知員工
    將調整組織架構，並於同年3 月起陸續實施，改由員工5 、
    6 人一組，推派組長，由組長向被告公司承攬工作，各組員
    則為組長即小包之受僱人，向小包領取薪資，又原告係於82
    年5 月1 日始離開被告公司，開始適用上開制度等情，為兩
    造所不爭執，是原告於82年5 月1 日離開被告公司，而開始
    納入小包之承攬團隊，改向小包領取薪資時，當已有與被告
    公司合意終止勞動契約之意思，否則其何以願意成為小包之
    組員，且自82年5 月1 日起至83年10月30日止，均僅向小包
    領取薪資，而從未要求被告公司給予工作並繼續給付原有薪
    資？
  (二)原告雖又稱被告公司原係稱將員工改為「計件工」，由員工
    分組後一起承攬，原告始予同意，惟事後竟發現僅由組長承
    攬，其他組員則成為組長之受僱人，仍為計日工，且更無保
    障云云，然其就被告公司原係稱將員工改為「計件工」，由
    員工分組後一起承攬乙節，並未舉證以實其說，已無從盡信
    ；且縱認被告公司確曾有此一說法，惟原告既自承為最後一
    批離開被告公司改受僱於小包之人，其對於自82年3 月以來
    陸續施行之新制運作方式，應無不知之理，則其仍同意於82
    年5 月1 日起改受僱於小包，衡情自無誤認或受詐欺之情事
    ，況縱認其同意終止兩造勞動契約係出於錯誤或受被告詐欺
    ，亦僅得於法定除斥期間內撤銷該意思表示，尚難謂該意思
    表示即當然無效，是原告以前揭事由主張其並未同意終止勞
    動契約云云，要無足採。
  (三)至原告又稱其與被告公司並未互相為終止之意思表示，故兩
    造間之僱傭關係並未消滅等語，惟契約之合意終止，並不以
    「明示」為限，縱為「默示」合意終止，亦無不可。查被告
    公司自82年5 月1 日起即將原告改為小包之受僱人，自此未
    再給予原告工作，亦未核發原告薪資，且原告自該日起亦不
    再直接接受被告公司指派之工作，而係由組長即小包決定是
    否承攬工作，及如何分配，原告亦係向小包領取薪資，此均
    為兩造所不爭執，則由上開情事應堪認原告與被告已「默示
    」合意自該日起終止兩造間之勞動契約，原告稱兩造並未為
    終止之意思表示云云，尚無可採。
  (四)綜上所述，被告公司與原告已於82年5 月1 日合意終止兩造
    間之勞動契約，則其等間之僱傭關係自已不存在，故原告以
    先位之訴請求確認兩造間之僱傭關係存在，並請求被告公司
    給付薪資，即無理由，應予駁回。又兩造間之僱傭關係既係
    經雙方合意終止，自難認被告乙○○、丙○○、丁○○等人
    有何執行業務違反法令之情事，故原告依民法第28條、公司
    法第23條之規定，請求上開被告連帶賠償其所受薪資損害，
    亦屬無據，不能准許。
五、有關原告以備位之訴主張被告公司以勞動基準法第11條第5
    款事由終止勞動契約，而請求被告公司與被告乙○○、丙○○、丁○○等人連帶給付其資遣費570,330 元及其利息部分
    ，因本件原告與被告公司間之僱傭關係係經兩造於82年5 月
    1 日合意終止，前已詳述，故原告此項主張及請求自無理由
    ，應予駁回。
六、綜上所述，本件原告與被告公司間之僱傭關係業於82年5 月
    1 日經兩造合意終止，故原告以先位之訴請求確認兩造間之
    僱傭關係存在，並請求被告等連帶給付薪資及利息，及以備
    位之訴請求被告等連帶給付資遣費及利息，均無理由，應予
    駁回。
七、據上論結，原告之訴為無理由，依民事訴訟法第78條判決如
    主文。
中    華    民    國    97    年    5     月    23    日
                  民事第一庭法  官  馬傲霜
以上正本係照原本作成。
如對本判決上訴須於判決送達後20日內向本院提出上訴狀。
中    華    民    國    97    年    5     月    27    日
                            書記官  許秋莉


司法院資訊處製作；財團法人民間司法改革基金會備份。
